最高法院民事裁定　　　　　　　　　　111年度台上字第743號
上　訴　人　李成進
訴訟代理人　姜讚裕律師
被 上訴 人　陳游發
上列當事人間請求履行協議事件，上訴人對於中華民國110年9月
29日臺灣高等法院第二審判決（110年度重上字第310號），提起
上訴，本院裁定如下：
    主  文
上訴駁回。
第三審訴訟費用由上訴人負擔。
    理  由
按上訴第三審法院，非以原判決違背法令為理由，不得為之；又
判決不適用法規或適用不當者，為違背法令；且提起上訴，上訴
狀內應記載上訴理由，表明原判決所違背之法令及其具體內容，
暨依訴訟資料合於該違背法令之具體事實，其依民事訴訟法第46
9條之1規定提起上訴者，並應具體敘述為從事法之續造、確保裁
判之一致性或其他所涉及之法律見解具有原則上重要性之理由。
同法第467條、第468條、第470條第2項定有明文。是當事人提起
上訴，如依同法第469 條規定，以原判決有所列各款情形之當然
違背法令為理由時，其上訴狀或理由書應表明該判決有合於各該
條款規定情形之具體內容，及係依何訴訟資料合於該違背法令之
具體事實；如依同法第469條之1規定，以原判決有前條以外其他
不適用法規或適用不當為理由時，其上訴狀或理由書應表明該判
決所違背之法令條項，或有關司法院解釋或憲法法庭裁判字號，
或成文法以外之習慣或法理、法則等及其具體內容，暨係依何訴
訟資料合於該違背法令之具體事實，並具體敘述為從事法之續造
、確保裁判之一致性或其他所涉及之法律見解具有原則上重要性
之理由。上訴狀或理由書如未依上述方法表明，或其所表明者與
上開法條規定不合時，即難認為已合法表明上訴理由，其上訴自
非合法。本件上訴人對於原判決關其敗訴部分提起上訴，雖以該
部分判決違背法令為由，惟核其上訴理由狀所載內容，係就原審
取捨證據、認定事實、解釋契約之職權行使，所論斷：綜合兩造
之不爭執事項及各自陳述意旨，證人陳文松、呂福昌之證言，系
爭協議書之內容，與臺灣新北地方法院99 年度訴字第320號、原
審102年度重上更㈠字第118號判決、神明會福德祠（下稱福德祠
）會員權拋棄書、申報人推舉書、新北市政府民政局函文等件，
參互以觀，堪認被上訴人因於民國101 年4月1日拋棄福德祠會員
權，致喪失會員資格，福德祠會員名冊僅列訴外人何萬得及上訴
人，核與系爭協議書第2 條所稱「被上訴人因前曾拋棄會員權而
喪失會員資格」之情況相符，被上訴人得請求上訴人給付所分得
福德祠財產之3分之1；又上訴人未受詐欺而簽立系爭協議書，且
非以被上訴人出具推舉書、或呂福昌完成辦理福德祠財產清理及
處分工作為給付條件。依上訴人所陳，及地籍異動索引、土地登
記第一類、第二類謄本所載，可知上訴人於109年2月25日以總價
新臺幣（下同）1,160萬元出售新北市○○區○○段00 地號土地
，並於同年3月27 日辦畢所有權移轉登記，扣除土地增值稅、仲
介費後，按3分之1比例計算為276萬8,770元。從而，被上訴人分
別依系爭協議書約定、民法第226條第1項之規定，請求上訴人移
轉同段61、66地號土地所有權應有部分各3分之1、82地號土地所
有權應有部分6分之1，並給付276萬8,770元本息，為有理由，應
予准許等情，指摘為不當，並就原審已論斷或其他與判決結果無
礙事項，泛言未論斷或論斷矛盾錯誤，違反證據法則，而非表明
依訴訟資料合於該違背法令之具體事實，亦未具體敘述為從事法
之續造、確保裁判之一致性或其他所涉及之法律見解具有原則上
重要性之理由，難認已合法表明上訴理由。依首揭說明，應認其
上訴為不合法。
據上論結，本件上訴為不合法。依民事訴訟法第481條、第444條
第1項、第95條、第78條，裁定如主文。
中    華    民    國   111    年    5     月    11    日
                      最高法院民事第三庭
                          審判長法官  沈  方  維  
                                法官  張  競  文  
                                法官  陳  麗  芬  
                                法官  方  彬  彬  
                                法官  鍾  任  賜  
本件正本證明與原本無異
                                      書  記  官
中    華    民    國   111    年    5     月    23    日